臺灣高等法院民事裁定
111年度勞抗字第37號
抗  告  人  侯佩伶  

相  對  人  南山人壽保險股份有限公司

法定代理人  陳棠    
上列當事人間確定訴訟費用額聲明異議事件，抗告人對於中華民
國110年12月20日臺灣臺北地方法院110年度事聲字第92號裁定提
起抗告，本院裁定如下：
    主      文
抗告駁回。
抗告費用由抗告人負擔。 
    理      由
一、抗告人之異議及抗告意旨略以：
　　相對人前向抗告人提起確認僱傭關係不存在等訴訟（下稱本
    案訴訟），相對人訴之聲明為：㈠確認兩造間僱傭契約自民
    國105年5月21日起不存在（下稱聲明1）；㈡確認抗告人對相
    對人如附表所示之債權不存在（下稱聲明2）。本案訴訟歷
    經臺灣臺北地方法院（下稱原法院）106年度勞訴字第83號
    、本院106年度勞上字第97號、最高法院108年度台上字第25
    08號及本院109年度勞上更一字第10號判決而告確定。本案
    訴訟確定後，相對人向原法院聲請確定訴訟費用額，原法院
    司法事務官即以110年度司聲字第1143號裁定（下稱原處分
    ）確定抗告人應負擔訴訟費用為新臺幣（下同）10萬8,131
    元本息（即本案訴訟全部訴訟費用之1/2），並再經原法院
    以110年度事聲字第92號裁定駁回異議（下稱原裁定）。惟
    本案訴訟核定訴訟標的價額及課徵裁判費，均係依聲明1為
    計算基礎，而未加計聲明2，縱然聲明2業經本院109年度勞
    上更一字第10號判決抗告人敗訴確定；但聲明1既經最高法
    院108年度台上字第2508號判決駁回確定，抗告人自無應負
    擔之訴訟費用，原處分卻認抗告人應負擔1/2裁判費，自有
    違誤。又本案訴訟其訴訟標的價額之核定，係依民事訴訟法
    第77條之10，以抗告人之月薪4萬4,300元乘以10年即531萬6
    ,000元計算。然聲明2係請求確認抗告人對相對人如附表所
    示之債權不存在，該聲明所涉薪資計算期間為至抗告人復職
    日，此與聲明1之期間為10年有所不同，聲明1、2自未存在
    價額相同之情況。再最高法院108年度台上字第2508號判決
    係因抗告人遭解僱期間另有所得應予扣抵而予廢棄發回；另
    本院109年度勞上更一字第10號判決廢棄係因相對人嗣有全
    數支付所積欠之薪資，但相對人並非係於起訴前即已給付，
    卻令抗告人負擔1/2訴訟費用，顯非合理。此外，原裁定並
    未說明聲明1、2有何互相競合或互為選擇關係，而本案訴訟
    又係依聲明1為計算基礎，核定訴訟標的價額及課徵裁判費
    ，抗告人自毋庸分擔訴訟費用等語。爰提起本件抗告，聲明
    請求原裁定廢棄；相對人之聲請駁回。　　
二、按法院未於訴訟費用之裁判確定其訴訟費用額者，第一審受
    訴法院於該裁判有執行力後，應依聲請以裁定確定之。依第
    1項確定之訴訟費用額，應於裁定送達之翌日起，加給按法
    定利率計算之利息，民事訴訟法第91條第1項、第3項分別定
    有明文。此一確定訴訟費用額之程序，僅在審究有求償權之
    一造當事人所開列之費用項目，及其提出支付費用之計算書
    等證據，是否屬於訴訟費用之範圍，以確定應負擔訴訟費用
    之他造當事人所應賠償其訴訟費用之數額，並非就權利存在
    與否為確定；有關訴訟費用負擔之主體、負擔比例等悉依命
    負擔訴訟費用之裁判定之，於確定訴訟費用額之程序中，無
    從更為不同之酌定（最高法院104年度台抗字第938號裁定意
    旨參照）。　　　　
三、經查：
（一）抗告人與相對人間請求確認僱傭契約不存在等事件，經原
      法院以106年度勞訴字第83號判決駁回相對人全部之訴，
      相對人不服，提起上訴，經本院以106年度勞上字第97號
      判決駁回上訴，相對人不服，再提起上訴，經最高法院10
      8年度台上字第2508號判決將聲明2廢棄發回，另駁回相對
      人其餘上訴（即聲明1部分即告確定）。本院復以109年度
      勞上更一字第10號判決確認抗告人對相對人如附表所示之
      薪資債權不存在（即聲明2為有理由），並告確定，及諭
      知「第一、二審及發回前第三審訴訟費用（除確定部分外
      ），由被上訴人（即抗告人）負擔」，有上開判決在卷可
      按（見原處分卷第10至16頁）。又相對人於本案訴訟預納
      之訴訟費用，第一至三審之裁判費分別為5萬3,668元、8
      萬0,502元、8萬0,502元，再加計第一審支出證人旅費1,5
      90元，總計為21萬6,262元，亦有自行收納款項收據3紙影
      本在卷可參（見原處分卷第5至7頁），並經本院調閱原法
      院106年度勞訴字第83號卷宗核閱無訛（證人旅費收據見
      該事件卷宗第1頁）。上開事實，堪以認定。故聲明1、2
      之訴訟費用，分由相對人、抗告人負擔。
（二）按訴訟標的之價額，由法院核定；核定訴訟標的之價額，
      以起訴時之交易價額為準；無交易價額者，以原告就訴訟
      標的所有之利益為準；因定期給付或定期收益涉訟，以權
      利存續期間之收入總數為準；期間未確定時，應推定其存
      續期間；但其期間超過10年者，以10年計算；以一訴主張
      數項標的者，其價額合併計算之；但所主張之數項標的互
      相競合或應為選擇者，其訴訟標的價額，應依其中價額最
      高者定之，民事訴訟法第77條之1第1項、第2項、第77條
      之10、第77條之2第1項分別定有明文。次按請求確認僱傭
      關係存在、給付薪資及按月提撥勞工退休金，雖為不同訴
      訟標的，惟自經濟上觀之，其訴訟目的一致，不超出終局
      標的範圍，訴訟標的之價額，應擇其中價額較高者定之（
      最高法院110年度台抗字第1247號裁定意旨參照）。 
（三）相對人提起本案訴訟，其聲明1：確認兩造間僱傭契約自1
      05年5月21日起不存在；聲明2：確認抗告人對相對人如附
      表所示之債權不存在。而觀諸聲明2附表所示內容，其債
      權為抗告人受僱期間薪資之定期給付，可見聲明1、2雖為
      不同之訴訟標的，惟自經濟上觀之，訴訟目的一致，即均
      以兩造間僱傭關係不存在為前提，又聲明1、2之訴訟標的
      價額均為相對人未繼續僱傭抗告人之期間，其可獲得每月
      不予給付薪資之利益。而核抗告人為56年出生，於相對人
      本案訴訟請求時點即105年5月21日計算，時年49歲，依勞
      動基準法第54條第1項第1款規定，抗告人尚距強制退休年
      齡65歲逾10年，則依上開規定，逾10年者以10年計算權利
      之存續期間，再依抗告人之月薪4萬4,300元計算，而認聲
      明1、2之訴訟標的價額均為531萬6,000元（計算式：4萬4
      ,300元×12月×10年＝531萬6,000元）；但因兩者之目的一
      致，且訴訟標的價額均屬相同，因此僅以聲明1核定訴訟
      標的價額，並以此計算起訴及上訴之裁判費。
（四）然而，本案訴訟之裁判費最終係認聲明1部分由相對人負
      擔，聲明2部分由抗告人負擔，已如前述。則原處分以本
      案訴訟裁判費總計為21萬6,262元，且聲明1、2之訴訟標
      的價額又屬相同，故認抗告人應負擔1/2訴訟費用即10萬8
      ,131元【（5萬3,668元＋1,590元＋8萬0,502元＋8萬0,502元
      ）÷2=10萬8,131元】，自無違誤。
（五）至抗告意旨雖以本案訴訟之起訴及上訴，僅以聲明1作為
      裁判費之計算基礎，且聲明1、2之利益亦非相同，又未說
      明有何互相競合或選擇關係，而謂其毋庸負擔訴訟費用云
      云。惟查，本案訴訟僅係因聲明1、2之訴訟目的與訴訟標
      的價額均相同，方以競合方式而以聲明1作為核定訴訟標
      的價額與裁判費之標準，非謂聲明2毋須負擔裁判費。又
      聲明2之薪資債權計算期間係至復職日止，期間並未特定
      ，且距抗告人強制退休年齡亦逾10年，則依民事訴訟法第
      77條之10規定以10年作為訴訟費用額之期間計算，自無違
      誤，故無抗告人所謂利益不同之情況。再揆諸上開裁定意
      旨，最高法院108年度台上字第2508號判決、本院109年度
      勞上更一字第10號判決各係因何理由而為判斷認定勝負，
      此非本件確定訴訟費用額事件所得審認之範疇，是抗告人
      以相對人係待於本案訴訟審理時方為薪資清償，以致相對
      人之聲明2請求為有理由，而謂其毋庸負擔1/2訴訟費用云
      云，自不足採。
四、綜上所述，原法院司法事務官所為原處分，及原裁定維持原
    處分而駁回抗告人之異議，經核於法均無違誤。抗告意旨指
    摘原裁定不當，求為廢棄及駁回相對人之聲請，並無理由，
    應予駁回。
五、據上論結，本件抗告為無理由，爰裁定如主文。
中　　華　　民　　國　　111 　年　　6 　　月　　14　　日
                      勞動法庭
                          審判長法  官  黃雯惠
                                法  官  趙伯雄
                                法  官  華奕超
附表：
南山人壽保險股份有限公司應給付侯佩伶1萬4.770元，並自105
年6月份起至侯佩伶復職日止，按月於每月15日給付侯佩伶薪資4
萬4,300元，及自每月發薪日之翌日起至清償日止，按年息5％計
算之利息。
正本係照原本作成。
本裁定除以適用法規顯有錯誤為理由外，不得再抗告。如提起再
抗告，應於收受送達後10日內委任律師為代理人向本院提出再抗
告狀。並繳納再抗告費新臺幣１千元。
中　　華　　民　　國　　111 　年　　6 　　月　　15　　日

　　　　　　　　　　　　　      書記官  簡素惠